【裁判字號】    95,交訴緝,1
【裁判日期】    950516
【裁判案由】    公共危險等
【裁判全文】
臺灣臺南地方法院刑事判決             95年度交訴緝字第1號
公  訴  人  臺灣臺南地方法院檢察署檢察官
被      告  乙○○
                    （現因本案羈押於臺灣臺南看守所）
上列被告因公共危險案件，經檢察官提起公訴（93年度偵緝字第
330號），本院依簡式審判程序判決如下：
    主  文
乙○○因過失傷害人，處有期徒刑參月；又駕駛動力交通工具肇
事，致人傷而逃逸，處有期徒捌月；應執行有期徒刑拾月。
    事  實
一、乙○○考領有大貨車職業駕駛執照，於民國92年5 月14日上
    午6時許，駕駛車牌號碼RK-4715號自用小客車，沿臺南縣白
    河鎮○○里○○街由南向北方向行駛，於當日6 時40分許，
    途經九龍街與中正路交岔路口欲左轉進入中正路時，本應注
    意汽車行駛時，應注意車前狀況，並隨時採取必要之安全措
    施，及在未劃標線之道路，應靠右行駛，且依當時天候晴、
    日間自然光線、路面鋪裝柏油、乾燥、無缺陷、無障礙物，
    及視距良好之情形，又無不能使其注意之情形，竟疏未注意
    及此，偏左行駛而擦撞適時在路旁晾曬衣服之甲○，致甲○
    倒地因而受有左臗部及左膝部挫傷、左膝前十字韌帶及內側
    韌帶疑撕裂傷等傷害。乙○○明知駕駛動力交通工具肇事致
    人受傷，應停車對甲○採取必要救護措施，及留置現場等待
    警方前往處理，以釐清責任，竟基於肇事逃逸之犯意，旋即
    繼續駕車逃逸。嗣經甲○記下乙○○所駕駛自用小客車之車
    牌號碼報警處理，警方再依該車牌號碼循線查悉上開車輛為
    乙○○所駕駛，而查獲上情。
二、案經甲○訴請臺南縣警察局白河分局報請臺灣臺南地方法院
    檢察署檢察官偵查起訴。
    理  由
一、程序方面─
  (一)按除被告所犯為死刑、無期徒刑、最輕本刑為3 年以上有期
    徒刑之罪或高等法院管轄第一審案件者外，於法院行準備程
    序進行中，被告先就被訴事實為有罪之陳述時，審判長得告
    知被告簡式審判程序之旨，並聽取當事人、代理人、辯護人
    及輔佐人之意見後，裁定進行簡式審判程序；且受命法官行
    準備程序，與法院或審判長有同一之權限，刑事訴訟法第27
    3條之1第1項及279條第2 項前段分別定有明文。本件被告乙
    ○○所為係犯死刑、無期徒刑、最輕本刑為3 年以上有期徒
    刑以外之罪，其於準備程序中就被訴事實為有罪之陳述，經
    受命法官告知簡式審判程序之旨，並聽取公訴人、被告之意
    見後，本院認為適宜由受命法官獨任進行簡式審判程序。
  (二)簡式審判程序之證據調查，不受刑事訴訟法第159條第1項、
    第161條之2、第161條之3、第163條之1及第164條至第170條
    規定之限制，亦為同法第273條之2所明文。是此，證人即告
    訴人甲○於警詢中之陳述、道路交通事故現場圖、道路交通
    事故調查報告表(一)、(二)及財團法人奇美醫院診斷證明書，本
    院自可採為證據，先此敘明。
二、認定犯罪事實所憑證據及理由─
  (一)前揭被告撞傷告訴人之事實，除被告於司法警察調查中、檢
    察官偵訊及本院審理中自白明確外（參警卷第2頁至第6頁、
    臺灣臺南地方法院檢察署93年度偵緝字第330 號偵查卷第16
    頁至第18頁，本院95年4 月12日準備程序筆錄及同年5月2日
    審判筆錄），並有證人即告訴人甲○於警詢之指證（參警卷
    第7 頁至第11頁），復有道路交通事故現場圖、道路交通事
    故調查報告表(一)、(二)、道路交通事故現場蒐證照片3 幀及財
    團法人奇美醫院診斷證明書附卷可稽（參警卷第17頁至第21
    頁、第14頁），被告此部分自白核與證據相符，堪信為真實
    。
  (二)按汽車行駛時應注意車前狀況，並隨時採取必要之安全措施
    ；另汽車除行駛於單行道或指定行駛於左側車道外，在未劃
    標線之道路上，應靠右行駛，為道路交通安全規則94條第 3
    項及第95條第1 項分明文。被告考領有大貨車職業駕駛執照
    ，業據上開道路交通事故調查報告表(二)編號「駕駛資格情
    形」及「駕駛執照種類」記載明確，被告對上開規定理當
    知之甚詳，其駕車行駛時，即應確實注意遵守上開規定謹慎
    駕駛。而當時天候晴，日間自然光線，柏油路面乾燥、無缺
    陷及障礙物、視距良好等情，亦有上揭道路交通事故調查報
    告表記載明確，是依當時情形，並無不能注意之情事，竟疏
    未注意車前狀況，未注意左前方路旁正晾曬衣服之告訴人，
    偏左行駛因而肇事，足見被告確有過失。再本件經臺灣臺南
    地方法院檢察署檢察官囑託臺灣省臺南區行車事故鑑定委員
    會鑑定結果，認定被告未注意車前狀況，偏左行駛為肇事原
    因，有該鑑定委員會92年10月31日南鑑字第921508號函附鑑
    定意見書足佐（參臺灣臺南地方法院檢察署92年度營偵字第
    969 號偵查卷第20頁至第22頁），益證被告確有上述過失甚
    明。至於該會認定被告酒後駕車亦為肇事原因，惟本院認依
    被告所自陳，雖可認定被告有飲酒後駕駛車輛之行為，然依
    據道路交通安全規則第114條第2款規定，汽車駕駛人須飲用
    酒類後，其吐氣所含酒精濃度超過每公升0.25毫克始不得駕
    駛車輛，本院遍翻全卷並無被告酒精濃度測定紀錄表在卷，
    故被告駕車時之酒精濃度為何，即無從得知，是鑑定委員會
    所為此部分見解，因與卷證相悖，並非可採，附此敘明。
  (三)告訴人因本件交通事故受有事實欄所載之傷情，有財團法人
    奇美醫院診斷證明書在卷可佐（參警卷第14頁），其所受傷
    害與被告前開過失行為間，有相當之因果關係甚明。
  (四)被告駕車肇事致告訴人倒地時，被告僅作短暫停車十餘秒後
    即駕車逃離現場，對於告訴人未為任何處置之情，亦據被告
    於警、偵訊及本院審理時供述明確（參上開筆錄），核與證
    人即告訴人甲○於警詢中指證情節相符，衡諸一般行進中之
    車輛自後將路人撞擊跌坐在地，其力道自屬不小，難謂被撞
    人能毫髮無傷，足認被告對於其肇事致告訴人受傷之情應有
    認知，被告於事故發生後，明知告訴人受傷卻未曾報警、加
    以救護或留下任何聯絡資料，逕自離去，其有肇事逃逸之意
    至明。
  (五)綜上所述，本件被告過失傷害及肇事逃逸之事證明確，犯行
    堪以認定，應予論科。
三、論罪科刑之理由─
  (一)核被告乙○○所為，係犯刑法第284條第1項前段過失傷害罪
    及第185條之4駕駛動力交通工具肇事致人受傷逃逸罪。其所
    犯前開2罪間，犯意各別，行為互異，應予分論併罰。
  (二)本院審酌本件交通事故全因被告過失所致，告訴人所受傷情
    ，肇事後復未協助救護、旋即逃逸，罔顧他人生命、身體，
    惡性非輕，其在偵、審中均經通緝始行到案接受審判，浪費
    司法資源，雖坦認犯行，然尚未能與告訴人達成民事上和解
    等一切情狀，分別量處如主文所示之刑，並定其應執行刑。
  (三)至於偵查檢察官以被告肇事前確有飲用高梁酒，係因肇事逃
    逸無法檢測其呼氣中酒精含量，且事故發生後迄今均未與告
    訴人協調損害賠償事宜，尤有甚者，被告於肇事後竟立即將
    車輛送至不知情之案外人鄭宗興所經營之保養場進行維修，
    試圖湮滅證據意圖甚明，惡性非輕，爰具體求處有期徒刑 1
    年等語。惟依前所述，既無法認定被告於駕駛動力交通工具
    時，其呼氣酒精濃度為何，自不得執以加重被告所犯上開犯
    罪之刑度，雖被告所為確屬不該，然本院於科刑時，已依刑
    法第57條所規定10款量刑條件，詳細審酌其犯罪所生危害、
    犯後態度等情狀，認量處如主文所示之刑，足資懲戒，偵查
    檢察官所為求刑部分，尚嫌過重，併此敘明。
四、適用之法律─
  (一)刑事訴訟法第299條第1項前段、第273條之1第1項。
  (二)刑法第284條第1項前段、第185條之4、第51條第5款。
  (三)罰金罰鍰提高標準條例第1條前段。
本案經檢察官丙○○到庭執行職務。
中    華    民    國    95    年    5     月    16    日
                  交通法庭  法  官  張維君
上正本證明與原本無異。
如不服本判決，應於判決送達後10日內，向本院提出上訴狀（應
附繕本），上訴於臺灣高等法院臺南分院。
中    華    民    國    95    年    5     月    16    日
                            書記官  陳慧玲
附錄本案論罪科刑法條全文：
刑法第185條之4：
駕駛動力交通工具肇事，致人死傷而逃逸者，處6月以上5年以下
有期徒刑。


司法院資訊處製作；財團法人民間司法改革基金會備份。
